【裁判字號】    98,親,140
【裁判日期】    990226
【裁判案由】    否認子女
【裁判全文】
臺灣士林地方法院民事判決               98年度親字第140號
原      告  丙○○
被      告  甲○○
            乙○○
上列當事人間否認子女事件，本院於民國99年2 月8 日言詞辯論
終結，判決如下：
    主      文
確認被告乙○○非被告甲○○自原告丙○○受胎所生之婚生子。
訴訟費用由被告負擔。
    事實及理由
一、原告起訴主張：原告與被告甲○○於民國77年12月27日結婚
    ，惟甲○○於82年間即離家出走，音訊全無，二人自此分居
    ，嗣雙方於90年3 月15日協議離婚，詎原告於98年9 月8 日
    接獲臺北縣汐止市戶政事務所函文，始知悉甲○○於86年8
    月31日生下一子即被告乙○○，依法推定為原告與甲○○婚
    姻關係存續中所生之婚生子，惟乙○○確非甲○○自原告受
    胎所生，為此，依民法第1063條第2 項之規定提起本件訴訟
    ，並聲明：(1)確認被告乙○○非被告甲○○自原告受胎所生
    之婚生子。(2)訴訟費用由被告負擔。
二、被告甲○○、乙○○均到庭認諾原告之主張，均稱乙○○非
    甲○○自原告受胎所生等語。
三、按關於認諾及訴訟上自認或不爭執事實之效力，於第589 條
    否認子女之訴，不適用之。民事訴訟法第594 條定有明文。
    經查，本件被告甲○○、乙○○雖認諾原告之請求，然揆諸
    上開規定，仍不發生認諾之效力，本院仍應調查其他事證以
    查明是否與事實相符，合先敘明。
四、原告主張其與被告甲○○於77年12月27日結婚，惟自82年間
    起二人即分居，嗣雙方於90年3 月15日協議離婚，而甲○○
    於婚姻關係存續中之86年8 月31日生下被告乙○○，原告於
    98年9 月8 日接獲臺北縣汐止市戶政事務所函文始知悉上情
    等事實，業據其提出戶籍謄本、臺北縣汐止市戶政事務所98
    年9 月4 日北縣汐戶字第0980005907號函等件為證，且為被
    告所不爭執。再經本院囑託法務部調查局鑑定，結果略以：
    「依據遺傳法則，乙○○之DNA STR 型別計有D8S1179 、
    D3S1358 、D16S539 、D2S1338 、D19S433 、FGA 等6 項型
    別與丙○○之相對應型別均矛盾，研判丙○○不可能為乙○○之生父。」等語，有法務部調查局99年1 月21日調科肆字
    第09900032110 號鑑定書1 紙在卷可參。綜上，足認被告乙○○與原告間並不具有血緣關係，原告主張被告乙○○非被
    告甲○○自其受胎所生一情，堪信為真實。
五、按民法第1063條第1 項推定之婚生子女，如夫妻之一方能證
    明子女非為婚生子女者，得自知悉該子女非為婚生子女之時
    起，二年內提起否認之訴，民法第1063條第2 項、第3 項定
    有明文。查本件被告甲○○於86年8 月31日產下被告乙○○
    ，而原告與被告甲○○則於90年3 月15日離婚，是被告乙○○依法仍應推定為原告之婚生子，惟被告乙○○確非被告甲○○自原告受胎所生，已如前述，原告陳稱係於98年9 月8
    日接獲臺北縣汐止市戶政事務所通知其辦理被告乙○○權利
    義務行使負擔登記事宜始知悉上情，參之被告甲○○所稱伊
    之前未曾向原告提及乙○○出生之事，堪信原告係於98年9
    月8 日始知悉乙○○非其婚生子，則揆諸前揭法文，原告於
    98年11月12日具狀提起本件訴訟（起訴狀上本院收文章參照
    ），顯未逾越上開民法第1063條第3 項之2 年除斥期間，且
    其所主張之被告乙○○非被告甲○○自其受胎所生一情亦堪
    信為真實，是其所請合於法律規定，應予准許。
六、據上論結，本件原告之訴為有理由，依民事訴訟法第78條、
    第85條第1 項，判決如主文。
中    華    民    國    99    年     2    月    26    日
                  家事庭  法  官  陳文通
以上正本證明與原本無異。
如對本判決上訴，應於判決送達後20日向本院提出上訴狀。
中    華    民    國    99    年    2     月    26    日
                          書記官  陳玉瓊

司法院資訊處製作；財團法人民間司法改革基金會備份。
